【裁判字號】    99,毒抗,353
【裁判日期】    991130
【裁判案由】    毒品危害防制條例
【裁判全文】
臺灣高等法院刑事裁定                 99年度毒抗字第353號
抗  告  人
即  被  告  唐銘佑
上列抗告人因違反毒品危害防制條例案件，不服臺灣臺北地方法
院中華民國99年10月19日裁定（99年度毒聲字第626號），提起
抗告，本院裁定如下：
    主  文
抗告駁回。
    理  由
一、本件檢察官聲請意旨略以：被告唐銘佑基於施用第二級毒品
    安非他命犯意，於民國99年6月28日下午8時30分許為警採尿
    時往前回溯96小時內某時許，在臺灣地區不詳場所，施用安
    非他命1 次，同日12時50分，在臺北市○○區○○街262號
    前，因持有施用安非他命吸食器1支為警查獲，並扣得其所
    有供施用安非他命之吸食器1支。被告雖矢口否認施用安非
    他命犯行，然為警採尿送驗結果，確呈安非他命陽性反應，
    有濫用藥物檢驗報告1紙附卷可稽，並有前開吸食器1支扣案
    可佐，被告犯嫌可堪認定，爰依毒品危害防制條例第20條第
    1項規定及觀察勒戒處分執行條例第3條第1項規定，聲請裁
    定將被告送勒戒處所觀察、勒戒等語。
二、原法院裁定略以：被告雖否認有施用任何毒品云云，惟被告
    為警查獲時，係經其同意而採集尿液檢體送驗，且採尿過程
    均合法等情，為被告警詢供承在卷（臺灣臺北地方法院檢察
    署99年度毒偵字第2507號卷第10頁），堪信本件採集尿液送
    驗之尿罐，確為被告親自清洗尿入尿液後，當場親視警方封
    罐捺印無疑。而被告99年6月28日為警查獲時所採之尿液，
    經送臺灣尖端先進生技醫藥股份有限公司以酵素免疫分析法
    、氣相層析質譜儀分析法檢驗結果，確呈安非他命陽性反應
    ，有尿液檢體編號對照表、臺灣尖端先進生技醫藥股份有限
    公司濫用藥物檢驗報告各1份在卷可按。另按安非他命服用
    後經口服投與後，約70％於24小時內自尿中排出，約90％於
    96小時內自尿中排出，而由於目前國內尿液中安非他命之檢
    驗，僅為鑑定是否呈陽性反應，尚未定其含量，且安非他命
    成分之檢出，與其投與方式、投與量、個人體質、採尿時間
    與檢測之精密度等諸多因素有關，因此僅憑尿液中呈安非他
    命陽性反應，並無法確實推算吸食時間距採集時間之長短，
    惟依上述資料推斷，最長可能不會超過4日，已據行政院衛
    生署藥物食品檢驗局81年2月8日（81）藥檢壹字第001156號
    函文函釋甚明。而氣相層析質譜分析法作藥物及其代謝產物
    之定性及定量分析檢驗者，幾乎不會有偽陽性反應產生，亦
    即如尿液中未含有煙毒之反應者，即不可能產生因藥物所引
    起之偽陽性反應，有行政院國軍退除役官兵輔導委員會臺北
    榮民總醫院83年3月1日（83）北總內字第135號函釋明確。
    則堪認被告確有於為警採尿前96小時內某時有施用安非他命
    行為無疑，被告空言否認施用安非他命，委不足採。此外，
    復有同日為警查獲扣案之被告所有供吸食安非他命所用吸食
    器1支在卷可佐，益徵被告施用安非他命事實明確。末查，
    被告前未曾因施用毒品而接受觀察勒戒處分，此有臺灣高等
    法院被告前案紀錄表在卷可參。聲請人所請核無不合，應依
    毒品危害防制條例第20條第1項、觀察勒戒處分執行條例第
    3條第1項、第2項之規定裁定送勒戒處所觀察勒戒。
三、抗告人抗告意旨略以：被告於交保後隔日立即至工地做雜事
    粗工，接獲刑事裁定，頓時全家陷入更深困境。被告工作處
    所係因不法場合，毒品味道瀰漫，被告自己並無親口吸食，
    於看守所期間無任何毒品戒斷狀況，被告須靠兩份工作維持
    家計，實無多餘財物可吸食毒品，另被告右肩狎骨碎裂需手
    術治療，懇請念在被告家中及被告身體狀況，重新審查云云
    。
四、本院查：
  (一)按犯毒品危害防制條例第10條之罪者，檢察官應聲請法院裁
    定，或少年法院（地方法院少年法庭）應先裁定，令被告或
    少年入勒戒處所觀察、勒戒，其期間不得逾2月，同條例第2
    0條第1項定有明文。
  (二)復按同處一室之人，若其中一人施用第二級毒品，其他未施
    用者之尿液經檢驗是否會呈安非他命陽性反應，雖無相關文
    獻資料可供參考。惟依常理判斷，若與吸食第二級毒品安非
    他命、甲基安非他命者同處一室，其吸入「二手菸」或蒸氣
    之影響程度，與空間大小、密閉性、吸入之濃度多寡及吸入
    時間長短等因素有關，且因個案而異，縱然吸入二手煙或蒸
    氣者之尿液可檢出毒品反應，其濃度亦應遠低於施用者，此
    有行政院衛生署管制藥品管理局93年7月30日管檢字第09300
    07004號函可參。又吸入煙霧或安非他命之「二手煙」，在
    文獻上雖尚無能否由尿液中檢驗出煙毒或安非他命反應之研
    究報告，然依法務部調查局檢驗煙毒或安非他命案件經驗研
    判，若非長時間與吸毒者直接相向，且存心大量吸入吸毒者
    所呼出之煙氣，以「二手煙」中可能存在之低劑量煙毒或安
    非他命，應不致在尿液中檢驗出煙毒或安非他命反應，亦有
    法務部調查局第六處82年8月6日發技一字第4153號函足參
    。本件抗告人即被告於99年6月28日為警查獲後所採集之尿
    液檢體，經警送請臺灣尖端先進生技醫藥股份有限公司以酵
    素免疫分析法為初步檢驗，復以GC/MS氣相層析質譜儀法為
    確認檢驗結果，確呈甲基安非他命陽性反應，檢驗出安非他
    命、甲基安非他命之檢出濃度各為3940ng/ml、12260ng /ml
    ，此有該公司出具之濫用藥物檢驗報告在卷可憑，被告尿液
    中安非他命、甲基安非他命濃度，較行政院衛生署公告檢驗
    結果判定基準值500ng/ml高出甚多，核諸上開說明，顯非因
    與吸食毒品者共處一室致吸入俗稱「二手煙」所導致，足徵
    被告確有施用甲基安非他命毒品之行為，被告所辯其係因吸
    入二手煙，致其尿液檢體呈安非他命陽性反應乙節，尚難採
    信。
  (三)綜上，本件檢察官之聲請洵屬有據，原審法院依毒品危害防
    制條例第20條第1項及觀察勒戒處分執行條例第3條第1項規
    定，裁定將抗告人應送勒戒處所觀察勒戒，經核其認事用法
    ，並無違誤，抗告人執前事由提起本件抗告，並無理由，應
    予駁回。
據上論斷，應依刑事訴訟法第412條，裁定如主文。
中    華    民    國    99    年    11    月    30    日
                  刑事第十一庭  審判長法  官  許宗和
                                      法  官  沈君玲
                                      法  官  林海祥
以上正本證明與原本無異。
不得再抗告。
                                      書記官  林敬傑
中    華    民    國    99    年    11    月    30    日

司法院資訊處製作；財團法人民間司法改革基金會備份。
